【裁判字號】    95,台上,2278
【裁判日期】    950427
【裁判案由】    誣告
【裁判全文】
最高法院刑事判決            九十五年度台上字第二二七八號
    上  訴  人  甲○○
    自訴代理人  陳俊偉律師
    被      告  乙○○
                        2之1.
                丙○○
                丁○○
                戊○○
                己○○
                庚○○
                        32巷.
                辛○○
                        樓
上列上訴人因自訴被告等誣告案件，不服台灣高等法院高雄分院
中華民國九十二年九月二十三日第二審判決（九十二年度上訴字
第一三六四號，自訴案號：台灣高雄地方法院九十一年度自字第
五二八號），提起上訴，本院判決如下：
    主  文
上訴駁回。
    理  由
按刑事訴訟法第三百七十七條規定：上訴於第三審法院，非以判
決違背法令為理由不得為之，是提起第三審上訴，應以原判決違
背法令為理由，係屬法定要件；如果上訴理由狀並未依據卷內訴
訟資料具體指摘原判決不適用何種法則或如何適用不當，或所指
摘原判決違法情事顯與法律規定得為第三審上訴理由之違法情形
不相適合時，均應認其上訴為違背法律上之程式，予以駁回。本
件原判決維持第一審諭知被告乙○○、丙○○、丁○○、戊○○
、庚○○、辛○○、己○○等人無罪之判決，駁回上訴人甲○○
於第二審之上訴，已詳敘所憑之證據及認定之理由，從形式上觀
察，原判決並無違背法令之情形。上訴人上訴意旨略以：(一)上訴
人係代表燁發記建材企業有限公司（下稱燁發記公司）處理振隆
營造有限公司（下稱振隆公司）積欠之工程款，未涉及如何代振
隆公司完成興建工程，嗣上訴人、王偉民與振隆公司簽立復工協
議書，振隆公司同意工程款直接匯入上訴人、王偉民名義之帳戶
內。乙○○、丙○○、丁○○之後各以其負責之公司名義與振隆
公司簽立工程合約，上訴人並不知情，因三人要求加入印章以監
督工程款，上訴人覺得複雜，乃退出復工委員會，不再保管工程
款，當時被告等均非復工委員會委員，上訴人不知如何預向被告
等為退出之通知？被告等人係於上訴人退出後始進場施工，且於
施工後未曾向上訴人請領任何款項，上訴人未保管工程款，更不
可能侵占。至王秀美雖係上訴人之女，但其係旺盛營造有限公司
（下稱旺盛公司）負責人，亦為復工廠商，其參與工程款分配與
上訴人無關。被告等人竟對上訴人提出侵占工程款之告訴，其等
有誣告之意圖甚明，原判決以上訴人退出時未正式通知被告等人
，致其等不知上訴人已退出，因認其等無誣告之犯意，顯有違經
驗及論理法則。(二)證人黃高立於第一審審理時證稱於民國八十八
年十月間，至燁發記公司開會，上訴人有提出復工協議書及法院
認證之公文等語，但復工協議書係於同年十二月十七日始經台灣
高雄地方法院認證，上訴人自不可能於開會時提出。上訴人於第
一審即以此指摘黃高立之證詞不實，但原判決於理由內謂上訴人
未為爭執，有判決理由矛盾之違法。(三)原審審判期日，斯時刑事
訴訟法已修正施行，原判決以王偉民、林慶雲於第一審已訊問為
由，無須再傳訊，剝奪上訴人對證人之交互詢問權利，顯有違該
法第一百六十三條之規定等語。
惟查：一、原判決於理由欄四、(二)(三)依憑證人即參與保管工程款
之王偉民、參與復工協議之林慶雲律師、振隆公司之焦燕翔、債
權人即施工廠商之陳定寧、黃高立、鍾閏權等人之證述，詳為說
明被告等人均未獲上訴人正式告知退出復工委員會，王偉民亦無
轉知上訴人已退出保管工程款，被告等人辯稱不知上訴人已結清
與王偉民之共同帳戶並已退出復工委員會，應屬可採之理由，復
說明依上開證人之供述，如何足以認定上訴人與王秀美均參與復
工協議，工程復工後之歷次分配工程款，由王秀美與王偉民參與
，上訴人於復工施工時，亦有出現於分配工程款之協調會上，並
曾以電話通知被告等人領款，被告等人因而認定王秀美與上訴人
係一體，與社會常情認知無違，乃於工程款分配出現問題，以上
訴人涉有侵占罪嫌提出告訴，主觀上係出於合理懷疑，尚與蓄意
捏造情節而誣告有間，乃為被告等人有利之認定，經核俱與卷內
資料相符，原判決採證認事並無違背證據法則之情事。上訴意旨
(一)係就原審採證認事之適法職權行使及原判決已說明之事項，徒
憑己見，漫事指摘，再為事實之爭執，自非適法之第三審上訴理
由。二、上訴人於自訴狀記載：「於八十八年八月間，由自訴人
、訴外人王偉民找被告乙○○等人協議，惟因雙方互有歧見而未
能達成協議。自訴人及王偉民遂於八十八年十二月十七日，與振
隆公司負責人焦燕翔達成復工協議並向法院辦理認證」（原判決
正本第三頁一、(一)）；則原判決於理由欄四、(一)採信黃高立於第
一審之供述，認定其有代表丙○○參加復工協議，難認與事實不
符。至黃高立雖另證稱於八十八年十月間參加復工會議時，上訴
人有提出法院認證書乙節，雖與事實略有出入，又原判決於理由
內縱誤為上訴人對此未爭執，但此疏略並不影響原判決關於黃高
立有參與復工協議之認定，既與判決本旨並不生影響，上訴意旨
(二)執此指摘，依刑事訴訟法第三百八十條規定，亦非適法之第三
審上訴理由。三、第一審法院傳訊證人王偉民、林慶雲為訊問調
查，並由上訴人之代理人為詰問，有各該筆錄可稽，原判決於理
由欄四、(五)以此部分之待證事實已臻明確，無再傳訊必要，並無
違背刑事訴訟法第一百六十三條規定可言，上訴意旨(三)以此指摘
，亦非適法。至其他上訴意旨並未依據卷內資料具體指摘原判決
究係如何違背法令，俱非適法之第三審上訴理由。綜上，應認上
訴人之上訴違背法律上之程式，予以駁回。
據上論結，應依刑事訴訟法第三百九十五條前段，判決如主文。
中    華    民    國  九十五  年    四    月  二十七  日
                      最高法院刑事第十二庭
                          審判長法官  林  永  茂
                                法官  洪  文  章
                                法官  蘇  振  堂
                                法官  蕭  仰  歸
                                法官  何  菁  莪
      本件正本證明與原本無異
                                      書  記  官
中    華    民    國  九十五  年    五    月    三    日
                                                  ｍ


司法院資訊處製作；財團法人民間司法改革基金會備份。
